臺灣高等法院臺中分院刑事裁定　　　　 100年度抗字第1007號
抗　告　人
即　被　告　崔世萍
上列抗告人因違反毒品危害防制條例案件，不服臺灣彰化地方法
院中華民國100年11月4日第一審延長羈押裁定（100年度訴字第
1012號），提起抗告，本院裁定如下：
    主  文
抗告駁回。
    理  由
一、抗告人即被告(下稱抗告人)崔世萍抗告意旨略以：本案已偵
    查終結，無再須調查之事證，因此對被告羈押之原因業已消
    除，被告亦無湮滅、偽造、變造證據及勾串共犯證人之必要
    。被告勇於面對錯誤，坦然配合司法調查，原裁定以被告所
    犯為5年以上重罪，有逃亡之虞延長羈押，實屬先入為主，
    原裁定顯有違誤，爰請撤銷原裁定，另為適法裁定等語。
二、按非予羈押，顯難進行追訴、審判或執行者，符合下列事由
    之一得羈押：（一）逃亡或有事實足認有逃亡之虞者。（二
    ）有事實足認為有湮滅、偽造、變造證據或勾串共犯或證人
    之虞者。（三）所犯為死刑、無期徒刑或最輕本刑為5年以
    上有期徒刑之罪者，刑事訴訟法第101條第1項定有明文。又
    按羈押被告之目的，在於確保訴訟程式之進行、確保證據之
    存在、真實及確保刑罰之執行，而被告有無羈押之必要，及
    羈押後其原因是否仍然存在，有無繼續羈押之必要，應否延
    長羈押，均屬事實認定之問題，法院有依法認定裁量之職權
    ，自得就具體個案情節予以斟酌決定，如就客觀情事觀察，
    法院許可羈押之裁定在目的與手段間之衡量並無明顯違反比
    例原則情形，即無違法或不當可言，且關於羈押原因之判斷
    ，尚不適用訴訟上之嚴格證明原則，而應適用自由證明程式
    。次按羈押之目的，除在於確保刑事偵查、審判程序之完成
    外，另亦有刑事執行保全之目的（最高法院98年度臺抗字第
    405號裁定意旨參照）。次按，司法院釋字第665號解釋認刑
    事訴訟法第101條第1項第3款規定，於被告犯該款規定之罪
    ，犯罪嫌疑重大，且有相當理由認為有逃亡、湮滅、偽造、
    變造證據或勾串共犯或證人之虞，非予羈押，顯難進行追訴
    、審判或執行者，得羈押之。於此範圍內，該條款規定符合
    憲法第23條之比例原則，與憲法第8條保障人民身體自由及
    第16條保障人民訴訟權之意旨，尚無牴觸，惟倘單以犯重罪
    作為羈押要件，除可能背離羈押應係不得已之最後手段性外
    ，對被告武器平等與充分防禦權行使之限制，亦有違背比例
    原則之虞，更因無異刑罰之預先執行，違背無罪推定原則所
    禁止對未經判決有罪確定之被告執行刑罰，及禁止僅憑犯罪
    嫌疑就施予被告類似刑罰措施之精神。考諸上揭第3款規定
    之法理，實係因被告所犯為死刑、無期徒刑或最輕本刑為5
    年以上有期徒刑之罪，可以預期將受重刑宣判，其為規避刑
    罰執行而妨礙追訴、審判程序進行之可能性增加，國家刑罰
    權有難以實現之危險，是為防免其實際發生，在此維持重大
    之社會秩序及增進重大公共利益限度內，乃具有正當性。從
    而，基於憲法保障人民身體自由之意旨，被告犯上開重罪條
    款且嫌疑重大者，仍應有相當理由認為其有逃亡、湮滅、偽
    造、變造證據或勾串共犯或證人等之虞，法院斟酌命該被告
    具保、責付或限制住居等侵害較小之手段，均不足以確保追
    訴、審判或執行程序之順利進行，此際予以羈押，方堪稱係
    屬維持刑事司法權有效行使之最後必要手段。是被告縱然符
    合上揭第3款之羈押事由，法官仍須就犯罪嫌疑是否重大、
    有無羈押必要、有無不得羈押之情形予以審酌，非謂一符合
    該款規定之羈押事由，即得予以羈押（最高法院98年度臺抗
    字第668號、703號裁定意旨參照）。
三、經查：
(一)本件抗告人崔世萍因違反毒品危害防制條例案件，經原審法
    院即臺灣彰化地方法院認有刑事訴訟法第101條第1項第2、3
    款之情形，非予羈押顯難進行審判，而有羈押必要，於民國
    (下同)100年8月11日執行羈押，並禁止接見、通信。茲原審
    法院雖以被告無串證之虞而解除對被告禁止接見、通信之限
    制，然以被告所涉為最輕本刑5年以上有期徒刑之重罪，且
    否認犯行，在判決確定前有逃亡之虞，仍有繼續羈押之必要
    ，應自100年11月11日起延長羈押2月在案，此有臺灣彰化地
    方法院100年訴字第1012號刑事裁定附卷可稽。
(二)抗告人抗告意旨雖稱：其所涉案件已偵查終結，無須調查事
    證，亦無湮滅、偽造、變造證據及勾串共犯證人之必要，羈
    押原因消滅，應即撤銷羈押，是原審法院裁定以其所犯為5
    年以上重罪，有逃亡之虞，裁定自100年11月11日延長羈押2
    月，實屬先入為主，於法不合云云，而提起抗告。惟本件抗
    告人被訴販賣第二級毒品（3罪）及轉讓第一級毒品（1罪）
    中，其所涉犯之販賣第二級毒品罪，係最輕本刑為5年以上
    有期徒刑之罪，其事證明確，經原審判處應執行有期徒刑8
    年6月。而就羈押之必要性而言，所謂羈押之必要性，係由
    法院就具體個案，依職權衡酌「是否有非予羈押顯難保全證
    據或難以遂行訴訟程序者」為準據。至有無羈押之必要性，
    得否具保、責付、限制住居而停止羈押，均屬事實審法院得
    自由裁量、判斷之職權，但此項裁量、判斷，如不悖乎通常
    一般之人日常生活經驗之定則或論理法則，於裁定書內論敘
    其何以作此判斷之心證理由者，已足完備。本件抗告人前揭
    販賣第二級毒品、轉讓第一級毒品之犯罪嫌疑重大，良以重
    罪常伴有逃亡之高度可能，係趨吉避凶、脫免刑責、不甘受
    罰之基本人性，倘一般正常之人，依其合理判斷，可認為該
    犯重罪嫌疑重大之人具有逃亡之相當或然率存在（最高法院
    98年度臺抗字第798號裁定意旨參照）。原審法院斟酌抗告
    人所犯係涉販賣第二級毒品、轉讓第一級毒品之重罪，所涉
    為最輕本刑為5年以上有期徒刑之罪，其之犯罪嫌疑重大。
    且否認犯行，是其逃匿以規避審判程序進行及刑罰執行之可
    能性甚高，權衡國家刑事司法權之有效行使、社會秩序及公
    共利益、抗告人人身自由之私益及防禦權受限制之程度，裁
    定認抗告人仍具有逃亡之虞，其逃亡之潛在可能性甚高，本
    件之羈押原因並未消滅，難以輕微之具保方式替代羈押，認
    有繼續延長羈押之必要，因而裁定延長羈押，經核於法並無
    不合，應屬合理之判斷，並無違誤。抗告人抗告意旨仍以前
    詞指摘原裁定不當，難認有理由，應予駁回。
據上論結，應依刑事訴訟法第412條，裁定如主文。
中    華    民    國   100    年    12    月    16    日
            刑事第五庭  審判長法  官  趙  春  碧
                              法  官  楊  文  廣
                              法  官  林  宜  民
以上正本證明與原本無異。
不得再抗告。
                              書記官  吳  雅  菁
中    華    民    國   100    年    12    月    16    日